臺灣桃園地方法院刑事判決
111年度金訴字第10號
公  訴  人  臺灣桃園地方檢察署檢察官 
被      告  何宗倫


選任辯護人  廖宜祥律師
被      告  黎程莆




選任辯護人  陳欣佑律師
            洪士淵律師
上列被告因詐欺等案件，經檢察官提起公訴（110年度偵字第333
86號、110年度少連偵字第570號、110年度偵字第41274號），被
告於本院審理中就被訴事實為有罪之陳述，經告知簡式審判程序
之旨，並聽取當事人之意見後，本院合議庭裁定任依簡式審判程
序審理，判決如下：
    主      文
甲○○犯三人以上共同冒用政府機關及公務員名義詐欺取財罪，處
有期徒刑陸月。犯罪所得新臺幣貳仟元沒收，如全部或一部不能
沒收或不宜沒收時，追徵其價額。
丙○○成年人與少年犯三人以上共同冒用政府機關及公務員名義詐
欺取財罪，處有期徒刑柒月。犯罪所得新臺幣參仟元沒收，如全
部或一部不能沒收或不宜沒收時，追徵其價額。
    事實及理由
一、按刑事訴訟法第273 條之1 第1 項規定除被告所犯為死刑、
    無期徒刑、最輕本刑為3 年以上有期徒刑之罪或高等法院管
    轄第一審案件者外，於審判期日前之準備程序進行中，被告
    先就被訴事實為有罪之陳述時，審判長得告知被告簡式審判
    程序之旨，並聽取當事人、代理人、辯護人及輔佐人之意見
    後，裁定進行簡式審判程序。經查，本件被告甲○○、丙○○經
    檢察官以110年度偵字第33386號、110年度少連偵字第570號
    、110年度偵字第41274號提起公訴之詐欺等案，非前開不得
    進行簡式審判程序之案件，經被告2人於本院準備程序進行
    中就被訴事實為有罪之陳述，且經本院告知被告2人簡式審
    判程序之旨，聽取被告2人及檢察官之意見後，爰依上開刑
    事訴訟法第273 條之1 第1 項之規定，經本院合議庭裁定進
    行簡式審判程序，合先敘明。
二、本件犯罪事實及證據，除檢察官起訴書「犯罪事實」欄所載
    甲○○所拿取乙○○放置於排氣管下方之金額，應更正為「新臺
    幣（下同）81萬3千元」外，餘均引用檢察官起訴書（如附
    件）之記載。
三、核被告甲○○、丙○○所為，均係犯刑法第339條之4第1項第2款
    、第1款三人以上共同冒用政府機關及公務員名義犯詐欺取
    財罪、洗錢防制法第2條第2款、同法第14條第1項一般洗錢
    罪。被告2人各係以一行為觸犯上開2罪名，為想像競合犯，
    均應依刑法第55條之規定，從一重三人以上共同冒用政府機
    關及公務員名義犯詐欺取財罪處斷。被告甲○○、丙○○與李○
    凡、「劉峻維」、「邱聖閔」間，有犯意聯絡及行為分擔，
    均為共同正犯。又李○凡為92年8 月20 日生，此有其個人戶
    籍資料查詢結果附卷可參，其於本件案發期間係12歲以上未
    滿18歲之少年，至被告丙○○於行為時係成年人，故被告丙○○
    與前開少年共同犯前述之罪，應依兒童及少年福利與權益保
    障法第112 條第1 項前段之規定，加重其刑。另按刑法第59
    條規定：「犯罪之情狀顯可憫恕，認科以最低度刑仍嫌過重
    者，得酌量減輕其刑。」其所謂「犯罪之情狀」，與同法第
    57條規定科刑時應審酌之一切情狀，並非有截然不同之領域
    ，於裁判上酌減其刑時，應就犯罪一切情狀，予以全盤考量
    ，審酌其犯罪有無可憫恕之事由，即有無特殊之原因與環境
    ，在客觀上足以引起一般同情，以及宣告法定低度刑，是否
    猶嫌過重等等，以為判斷，最高法院51年台上字第899號判
    例、70年度第6 次刑事庭會議決議、95年度台上字第6157號
    判決意旨可資參照。經查，被告甲○○於本件案發時年僅19歲
    ，尚未成年；被告丙○○於本件案發時年僅22歲，甫成年未幾
    ，年輕識淺，渠等為貪圖薄利，而與李○凡、「劉峻維」、
    「邱聖閔」共同犯本件犯行，所為固足非難，惟被告2人於
    本院審理中均坦承犯行，且被告甲○○、丙○○犯本案三人以上
    共同冒用政府機關及公務員名義犯詐欺取財罪之犯罪所得分
    別僅有新臺幣（下同）2,000 元、3,000元，又被告甲○○、
    丙○○於111年3月30日分別以12萬元、3萬元與告訴人乙○○達
    成和解，並均已如數付訖和解金額，告訴人乙○○並表示若被
    告2人符合緩刑要件，即同意予被告2人緩刑之機會，此有本
    院111年3月30日調解筆錄、甲○○之郵政跨行匯款申請書在卷
    可稽，是本院斟酌上開各情，認就被告2 人所犯上揭三人以
    上共同冒用公務員名義犯詐欺取財罪，以一般社會客觀評價
    被告2人犯罪情狀，認科以法定最輕本刑，容有情輕法重過
    苛之憾，在客觀上足以引起一般人之同情，堪予憫恕，爰就
    被告2人所犯前揭犯行，均依刑法第59條規定分別酌減輕其
    刑。又洗錢防制法第16條第2 項規定：「犯前2 條之罪，在
    偵查或審判中自白者，減輕其刑」；另按想像競合犯之處斷
    刑，本質上係「刑之合併」，其所謂從一重處斷，乃將想像
    競合犯組成之評價上數罪，合併為科刑一罪，其所對應之刑
    罰，亦合併其評價上數罪之數法定刑，而為一個處斷刑。易
    言之，想像競合犯侵害數法益者皆成立犯罪，論罪時必須輕
    、重罪併舉論述，同時宣告所犯各罪名，包括各罪有無加重
    、減免其刑之情形，亦應說明論列，量刑時併衡酌輕罪部分
    量刑事由，評價始為充足，然後依刑法第55條前段規定「從
    一重處斷」，非謂對於其餘各罪可置而不論。因此，法院決
    定處斷刑時，雖以其中最重罪名之法定刑，做為裁量之準據
    ，惟於裁量其輕重時，仍應將輕罪合併評價在內（最高法院
    108 年度台上字第4405、4408號判決意旨參照）。查被告2
    人於本院準備程序及審理時均自白犯罪，依上開規定原應減
    輕其刑，惟被告2人所犯洗錢罪係屬想像競合犯中之輕罪，
    揆諸前開說明，就被告2人此部分想像競合輕罪得減刑部分
    ，爰依刑法第57條規定，於量刑時一併衡酌。基此，爰分別
    審酌被告甲○○、丙○○僅為賺取蠅頭小利，即與李○凡、「劉
    峻維」、「邱聖閔」共組詐欺集團而為本案犯行，所為非是
    ，且告訴人乙○○遭詐騙之金額高達81萬3千元，損失甚鉅，
    足認被告2人犯罪所生危害情節重大，惟念被告2人於本院審
    理中終能坦承犯行，態度尚可，且與告訴人乙○○以前述金額
    達成和解，而彌補告訴人所受部分損失，且被告甲○○、丙○○
    犯本案所取得之犯罪所得各僅有2,000 元、3,000元，犯罪
    程度相較其餘直接對告訴人乙○○施詐及分得大部分詐得款項
    之詐欺集團成員，尚屬較輕，並渠等之犯罪動機、目的、手
    段、被告甲○○係就讀大學、被告丙○○係高中肄業之智識程度
    、案發當時被告甲○○係從事鐵工、被告丙○○任職於撞球場之
    經濟狀況等一切情狀，分別量處如主文所示之刑。另被告甲○○於本案判決前之110年12月28日，因詐欺等案件，經臺灣
    士林地方法院以110年度審金訴字第624號宣告有期徒刑1年2
    月，併科罰金1萬元；被告丙○○於本案判決前之110年11月29
    日，因詐欺等案件，經臺灣新北地方法院以110年度金訴字
    第606號刑事判決宣告有期徒刑8月、7月，應執行有期徒刑1
    年，此有上開判決書在卷足參，是被告2人於本判決前5 年
    內，均曾因故意犯罪而受有期徒刑之宣告，不符刑法第74條
    第1項所定緩刑要件，併予敘明。
四、被告甲○○犯本案之犯罪所得為2,000元、被告丙○○犯本案之
    犯罪所得為3,000元，業據被告2人分別於本院審理中供述在
    卷，應各依刑法第38條之1 第1 項前段、第3 項之規定分別
    諭知沒收，於全部或一部不能沒收或不宜執行沒收時，追徵
    其價額。
據上論斷，應依刑事訴訟法第299 條第1 項前段，判決如主文。
本案經檢察官施韋銘到庭執行職務、檢察官李允煉、蔡宜芳提起
公訴。
中　　華　　民　　國　　111 　年　　6 　　月　　10　　日
                  刑事第十六庭審判長法  官  游紅桃
                                    法  官  鄧瑋琪
                                    法  官  林蕙芳
以上正本證明與原本無異。
如不服本判決應於收受判決後20日內向本院提出上訴書狀，並應
敘述具體理由。其未敘述上訴理由者，應於上訴期間屆滿後20日
內向本院補提理由書(均須按他造當事人之人數附繕本)「切勿逕
送上級法院」。 
      　　　　　　　　　　　　　　　書記官　陳忠順　　　
中　　華　　民　　國　　111 　年　　6 　　月　　13　　日
附錄本案論罪科刑法條：
中華民國刑法第339條之4
犯第339條詐欺罪而有下列情形之一者，處1年以上7年以下有期
徒刑，得併科1百萬元以下罰金：
一、冒用政府機關或公務員名義犯之。
二、三人以上共同犯之。
三、以廣播電視、電子通訊、網際網路或其他媒體等傳播工具，
    對公眾散布而犯之。
前項之未遂犯罰之。
洗錢防制法第14條
有第二條各款所列洗錢行為者，處7年以下有期徒刑，併科新臺
幣5百萬元以下罰金。
前項之未遂犯罰之。
前二項情形，不得科以超過其特定犯罪所定最重本刑之刑。